臺灣高雄地方法院民事判決　　　　　　110年度雄簡字第753號
原　　　告　許方怡　
被　　　告　曾建生　


上列當事人間侵權行為損害賠償事件，經本院109 年度交簡附民
字第227 號裁定移送前來，本院於民國110 年8 月23日言詞辯論
終結，判決如下：
    主    文
被告應給付原告新臺幣參拾肆萬陸仟壹佰捌拾玖元，及自民國一
○九年十一月十三日起至清償日止，按年息百分之五計算之利息
。
原告其餘之訴駁回。
本判決第一項得假執行。但被告以新臺幣參拾肆萬陸仟壹佰捌拾
玖元為原告供擔保後，得免為假執行。
    事實及理由
一、被告經合法通知，未於言詞辯論期日到場，核無民事訴訟法
    第386 條所列各款情事，爰依原告之聲請，准由其一造辯論
    而為判決。
二、原告主張：被告於民國108 年9 月14日15時17分許，騎乘車
    牌號碼000-0000號普通重型機車搭載伊，沿高雄市鳳山區鳳
    松路由北往南方向行駛，行經高雄市鳳山區鳳松路及經武路
    交岔路口，欲左轉進入經武路時，本應注意應依兩段方式進
    行左轉，竟貿然左轉，致同向在後之訴外人洪慈謙駕駛車牌
    號碼000-0000號營業用小客車閃避不及，追撞曾建生及伊（
    下稱系爭事故），致伊因而受有左側近端肱骨骨折、左側遠
    端鎖骨骨折、左上正中門牙、右上側門牙、右上正中門牙缺
    損等傷害（下稱系爭傷勢），伊因此受有如附表所示之損害
    ，自得依侵權行為之法律關係，請求被告賠償，並聲明：被
    告應給付原告新臺幣（下同）60萬元，及自起訴狀繕本送達
    翌日起至清償日止，按年息5 ％計算之利息。
三、被告經合法通知，無正當理由未於言詞辯論期日到場，亦未
    提出書狀作任何聲明或陳述。
四、本院判斷如下：
  ㈠按機車行駛至交岔路口，其轉彎，應依標誌或標線之規定行
    駛；而機慢車兩段左轉標誌，用以告示左轉大型重型機車以
    外之機車或慢車駕駛人應遵照號誌指示，在號誌顯示允許直
    行時先行駛至右前方路口之左轉待轉區等待左轉，俟該方向
    號誌顯示允許直行後，再行續駛，以兩段方式完成左轉。本
    標誌設於實施機慢車兩段左轉路口附近顯明之處，該路口並
    配合劃設機慢車左轉待轉區標線，道路交通安全規則第99條
    第2項、道路交通標誌標線號誌設置規則第65條分別定有明
    文。查被告雖未領有合格機車駕駛執照，此有證號查詢機車
    駕駛人資料存卷可查，惟依其年齡及學經歷等社會生活經驗
    ，及其既欲騎乘機車參與道路交通活動，對於前揭行車基本
    常識當無不知之理，且當時天候晴、日間自然光線、柏油路
    面乾燥無缺陷、無障礙物、視距良好乙節，業經職權調取本
    院109 年度交簡字第2974號刑事卷宗核閱無訛，足認當時並
    無不能注意之情事，則被告未依上開規定兩段式轉彎即逕行
    左轉，而肇致本件車禍事故，對本件車禍事故之發生自有過
    失。又被告已於相當時期受合法通知而未於言詞辯論期日到
    場，亦未提出書狀作何聲明或陳述，依民事訴訟法第280 條
    第3 項準用第1 項規定，視同自認，故堪認原告之主張為真
    實。且被告前揭過失行為，亦堪認與系爭事故之發生有相當
    因果關係，並致原告受有系爭傷勢，被告不法侵害原告之身
    體權，致原告受有附表所示等財產上支出之損害，自應對原
    告負侵權行為損害賠償之責任。
  ㈡按因故意或過失，不法侵害他人之權利者，負損害賠償責任
    。按汽車、機車或其他非依軌道行駛之動力車輛，在使用中
    加損害於他人者，駕駛人應賠償因此所生之損害。但於防止
    損害之發生，已盡相當之注意者，不在此限，民法第184條
    第1 項前段、第191 條之2 分別定有明文。次按不法侵害他
    人之身體或健康者，對於被害人因此喪失或減少勞動能力或
    增加生活上之需要時，應負損害賠償責任；不法侵害他人之
    身體、健康、名譽、自由、信用、隱私、貞操，或不法侵害
    其他人格法益而情節重大者，被害人雖非財產上之損害，亦
    得請求賠償相當之金額，同法第193 條第1 項、第195 條第
    1 項規定甚明。系爭事故肇因於被告駕駛動力交通工具時，
    未遵守交通標誌指示兩段式轉彎，其駕車行為自有過失，並
    造成原告受有系爭傷勢，自應負損害賠償責任。茲就原告所
    得請求之金額，分述如下：
  ⒈醫療費用部分：
    原告主張因本件系爭事故所受系爭傷勢，支出第一次手術費
    用132,670 元、第二次手術費用2,325 元、回診醫療費用2,
    630 元、假牙費用27,600元，共計165,225 元，業據其提出
    診斷證明書、醫療費用收據等件（本院卷第69-75 頁、第43
    -53 頁、第77-79 頁）為證，而原告所系爭傷害，係因系爭
    事故所致，故認原告請求被告賠償醫療費用共計165,225 元
    ，應屬有據。
  ⒉無法工作之損失：
    原告主張其因系爭傷勢有1 年無法工作，並提出長庚醫院診
    斷證明書、大港飯團薪資袋為證（本院卷第69-75 頁、第59
    -67 頁）。本院審酌原告因系爭傷勢，於108 年9 月14日至
    109 年6 月20日間，因傷接受2 次手術，且長庚醫院證明書
    ，其上記載：原告須休養半年至1 年等語，可見原告受傷後
    確實可能長期影響其從事工作，故原告主張1 年無法工作，
    受有薪資損失24萬元，應屬有據。
  ⒊精神慰撫金：
    按不法侵害他人之身體、健康、名譽、自由、信用、隱私、
    貞操，或不法侵害其他人格法益而情節重大者，被害人雖非
    財產上之損害，亦得請求賠償相當之金額，民法第195 條第
    1 項前段定有明文。又慰撫金之多寡，應斟酌雙方之身份、
    地位、資力與加害之程度及其他各種情形核定相當之數額；
    其金額是否相當，自應依實際加害情形與被害人所受之痛苦
    及雙方之身份、地位、經濟狀況等關係決定之。經查，被告
    因過失不法侵害原告之身體，致原告系爭傷害，已如前述，
    揆諸前揭法律規定，原告就其所受非財產上損害向被告請求
    損害賠償，為有理由。至於慰撫金之數額，本院審酌原告因
    系爭事故所受系爭傷勢，雖需長期休養，並造成生活上、工
    作上諸多不便，致生精神痛苦萬分，然本件乃被告善意讓原
    告搭乘機車，而原告於搭車前對於被告有無駕照、駕駛習慣
    、遵守交通規則之態度等為評估後，而自願搭乘，自應承擔
    行車間可能招致之風險，再權衡考量原告當庭自陳之學歷、
    職業、收入、資產狀況等節（本院卷第123 頁），並參酌兩
    造之財產資力（有兩造之稅務電子閘門財產所得調件明細表
    可參，因屬個人隱私，僅予參酌，不予揭露）等一切情狀，
    認精神慰撫金數額以5,000 元為適當，逾此範圍之部分，則
    屬過高，不應准許。
  ⒋綜上，原告得請求之金額為410,225元（165,225+ 240,000
    +5,000＝410,225 元）
  ⒌按保險人依本法規定所為之保險給付，視為被保險人損害賠
    償金額之一部分；被保險人受賠償請求時，得扣除之，強制
    汽車責任保險法第32條定有明文。本件原告因本件事故已請
    領取強制責任保險金64,036元一節，業經原告提出存摺明細
    在卷可證（本院卷第125 頁）。因而扣除原告已請領強制責
    任保險金64,036元後，原告尚得請求被告給付之金額為346,
    189 元。（計算式：410,225 －64,036＝346,189 ）
五、從而，原告基於侵權行為法律關係，請求被告給付原告346,
    189 元，及自109 年11月13日（附民卷第12頁送達證書）起
    至清償日止，按週年利率5 ％計算之利息，為有理由，應予
    准許。原告逾此範圍之請求，則無理由，應予駁回。
六、本件原告勝訴部分，係適用簡易訴訟程序所為被告敗訴之判
    決，依同法第389 條第1 項第3 款之規定，應依職權宣告假
    執行。併依同法第392 條第2 項規定職權諭知被告得供相當
    擔保金額後免為假執行。
七、本件係原告提起刑事附帶民事訴訟，而由本院刑事庭依刑事
    訴訟法第504 條第1 項規定，裁定移送前來，依同條第2 項
    規定免繳納裁判費，其於本院審理期間，亦未滋生其他訴訟
    必要費用，並無訴訟費用負擔問題，附此敘明。
中    華    民    國  110     年    9   月    27    日
                  高雄簡易庭  法      官    鄧怡君
以上正本係照原本作成。
如對本判決上訴，須於判決送達後20日內向本院提出上訴狀。如
委任律師提起上訴者，應一併繳納上訴審裁判費。
中    華    民    國   110    年    9     月    27    日
                              書  記  官    吳語杰
附表
┌──┬─────┬───────────┬─────┐
│編號│項目      │內容                  │  金額    │
│    │          │                      │（新臺幣）│
├──┼─────┼───────────┼─────┤
│1   │第一次手術│108.09.14 左側近端肱骨│132,670元 │
│    │          │骨折復位及鋼板內固定手│          │
│    │          │術                    │          │
├──┼─────┼───────────┼─────┤
│2   │第二次手術│109.06.20 肱骨鋼板移除│2,325元   │
│    │          │手術                  │          │
├──┼─────┼───────────┼─────┤
│3   │回診醫療費│108.10.04 ～109.11.27 │2,630 元  │
│    │用        │回診門診醫療費用      │          │
│    │          │（含大千牙醫診所門診）│          │
│    │          │                      │          │
├──┼─────┼───────────┼─────┤
│4   │假牙費用  │固定假牙兩顆          │27,600 元 │
├──┼─────┼───────────┼─────┤
│5   │無法工作之│一年無法工作，每月薪資│240,000 元│
│    │損失      │2 萬元                │          │
│    │          │                      │          │
├──┼─────┼───────────┼─────┤
│6   │精神慰撫金│                      │200,000 元│
└──┴─────┴───────────┴─────┘